【裁判字號】    98,自,43
【裁判日期】    980928
【裁判案由】    侵占
【裁判全文】
臺灣臺中地方法院刑事判決                98年度自字第43號
自  訴  人  乙○○
                    （現於臺灣綠島監獄執行中）
被      告  甲○○  年籍及住.
上列被告因侵占案件，經自訴人提起自訴，本院判決如下：
    主    文
本件自訴不受理。
    理    由
一、自訴意旨如附件自訴狀所載。
二、按自訴之提起，應委任律師行之；檢察官於審判期日所得為
    之訴訟行為，於自訴程序，由自訴人代理人為之；自訴人未
    委任代理人，法院應定期間以裁定命其委任代理人，逾期仍
    不委任者，應諭知不受理之判決，刑事訴訟法第319 條第2
    項、第329 條分別定有明文。又自訴之提起採律師強制代理
    制度，其立法理由謂：「採強制委任律師為代理人之自訴制
    度，主要目的亦係在保護被害人權益，因本法第161 條、第
    163 條等條文修正施行後，刑事訴訟改以『改良式當事人進
    行主義』為原則，在強調自訴人舉證責任之同時，若任由無
    相當法律知識之被害人自行提起自訴，無法為適當之陳述，
    極易敗訴，是立於平等及保障人權之出發點，自訴採強制律
    師代理制度，自有其意義。」等語，上開規定意旨，目的在
    藉由律師強制代理，落實當事人武器平等原則及基本人權之
    保障。從而，倘自訴人本身即具有律師資格，自具有相當之
    法律知識為適當之陳述，已足落實上開立法目的，解釋上即
    無另行委任律師為代理人之必要。惟若自訴人雖具有律師資
    格，但因具有律師法所定停止執行職務之情事，致無法勝任
    律師職務者，如認其提起自訴仍毋庸另行委任律師為代理人
    ，自有害於上開立法目的之達成。
三、經查，本件自訴人提起自訴未委任律師為代理行之，經本院
    於民國98年9 月7 日依刑事訴訟法第329 條第2 項前段規定
    ，裁定命自訴人應於送達後7 日內補正，並委任律師為代理
    人，逾期不補正，即為不受理之判決；該裁定業已於98年9
    月17日送達自訴人，有送達證書附卷可稽。雖自訴人於98年
    9 月21日具狀陳稱其係具有律師身份之人，應毋庸另行委任
    律師為代理人云云，惟自訴人並未提出任何其本身具有律師
    資格之證明文件為證，且經本院依職權查詢之結果，自訴人
    並未具有律師資格等情，亦有法務部律師基本資料查詢資料
    2 紙在卷可參，是自訴人上開主張自非足採。則依前開立法
    意旨，自訴人提起自訴仍應委任律師為之，始為適法。惟自
    訴人迄今仍未依上開命補正之裁定，委任律師為自訴代理人
    到院，顯已逾前開命補正之期間，是參照前開說明，本件自
    應諭知不受理之判決。
四、再按起訴之程序違背規定者，應諭知不受理，並得不經言詞
    辯論為之，刑事訴訟法第303 條第1 款、第307 條定有明文
    ，此項規定於自訴程序亦準用之，同法第343 條定有明文。
    而提起自訴，應於自訴狀內記載被告之姓名、性別、年齡、
    籍貫、職業、住所或居所，或其他足資辨別之特徵，刑事訴
    訟法第320 條第2 項第1 款定有明文，此乃法定必備之程式
    。另自訴或其他訴訟行為，於法律上必備之程式有欠缺而其
    情形可補正者，法院應定期間，以裁定命其補正，同法第34
    3 條、第273 條第3 項亦有明文，故被告之犯罪事實、證據
    及繕本為法定必備之程式，若未記載詳明，應以裁定期間命
    補正，若未補正，則應為不受理之諭知。查本件自訴人對被
    告甲○○提起自訴，並未記載其年籍及住所資料，經本院於
    98年9 月7 日裁定命自訴人應於裁定送達後7 日內補正，自
    訴人於98年9 月17日收送該裁定，其雖於98年9 月21日具狀
    陳報被告甲○○之年齡為「40歲又5 月」、住所為「現任台
    中市長住家之隔壁」、特徵為「開口說話時，總是結結巴巴
    ，有嚴重口吃」，有其補正狀1 份在卷可稽，然此並非補正
    被告甲○○之確實年齡（出生年、月、日）、國民身分證字
    號、住所或其他足資辨別之特徵，則自訴人既未補正本院裁
    定命其補正之事項，其自訴之程序即屬違背規定。依照前開
    法條之規定，亦應為不受理判決之諭知。
五、綜上所述，本件自應諭知不受理之判決，並不經言詞辯論為
    之。
據上論斷，應依刑事訴訟法第329 條第2 項、第343 條、第303
條第1項第1 款、第307 條，判決如主文。
中    華    民    國    98    年    9     月    28    日
                  刑事第十七庭  審判長法  官  陳玉聰
                                      法  官  簡芳潔
                                      法  官  劉惠娟
以上正本證明與原本無異。
如不服本判決，應於收受本判決後十日內向本院提出上訴書狀，
其未敘述上訴理由者，並得於提起上訴後十日內向本院補提理由
書狀（均須按他造當事人之人數附繕本）「切勿逕送上級法院」
。
                                      書記官  童淑芬
中    華    民    國    98    年    9     月    28    日


司法院資訊處製作；財團法人民間司法改革基金會備份。
